臺灣高等法院刑事判決　　　　　　　　　　　　　九十三年度上訴字第一七一五號
　　上　訴　人
　　即　被　告　甲○○
　　選任辯護人　黃哲東律師
右上訴人因違反槍砲彈藥刀械管制條例案件，不服臺灣臺北地方法院九十三年度訴字
第三０五號，中華民國九十三年五月二十一日第一審判決（起訴案號：臺灣臺北地方
法院檢察署九十二年度偵字第二三一五五號）提起上訴，本院判決如左：
    主  文
原判決撤銷。
甲○○未經許可，持有手槍，處有期徒刑貳年陸月，併科罰金新臺幣拾萬元，罰金如
易服勞役，以新台幣玖佰元即銀元參佰元折算壹日。扣案具殺傷力之義大利ＢＥＲＥ
ＴＴＡ廠制８４Ｆ型口徑０‧三八吋制式半自動手槍壹枝（含彈匣壹個，槍枝管制編
號0000000000號），及具殺傷力之口徑０‧三八吋制式子彈拾顆均沒收。
    事  實
一、甲○○未經許可，於民國九十二年九月五日三時五十分，持有具殺傷力之義大利
    ＢＥＲＥＴＴＡ廠制８４Ｆ型口徑０‧三八吋制式半自動手槍一枝（含彈匣一個
    ，槍枝管制編號0000000000號），及具殺傷力之口徑０‧三八吋制式
    子彈十三顆，並於同日三時五十分許，攜帶上開槍彈，在台北市松山區○○○路
    與敦化北路口路口，為警查獲，當場扣得右揭具殺傷力半自動手槍一把，並起出
    彈匣內之右揭具殺傷力制式子彈十三顆。
二、案經台北市政府警察局松山分局報請臺灣臺北地方法院檢察署檢察官偵查起訴。
    理  由
一、認定犯罪事實之證據和理由：
（一）被告之辯解：
      被告甲○○辯稱：案發當晚，伊與友人至錢櫃ＫＴＶ唱歌，約凌晨三點，因與
      槍，一時好奇，就拿起來看，後來步行到環亞百貨前路口處尋找女友，突然有
      二名警員跑到面前要求出示證件，有一警員欲拿走背袋，伊本能地合起背袋，
      但警員再度要求檢查，伊即放手讓警員檢查，警員發現該撿到之槍枝，看了一
      下，伊以為是玩具槍，但警員稱是真槍，伊當兵未碰過手槍，無法辨識真假云
      云。
（二）本院之判斷：
  １、被告甲○○並不否認曾經持有前揭槍、彈，並有義大利ＢＥＲＥＴＴＡ廠制８
      ４Ｆ型口徑０‧三八吋制式半自動手槍一枝（含彈匣一個，槍枝管制編號00
      00000000號），及具殺傷力之口徑０‧三八吋制式子彈十三顆，扣案
      可證。且上開槍、彈經送內政部警政署刑事警察局鑑驗結果：送驗義大利貝瑞
      塔手槍一枝（槍枝管制編號：0000000000號），認係義大利ＢＥＲ
      ＥＴＴＡ廠制８４Ｆ型口徑０‧三八吋制式半自動，機械性能良好，可擊發同
      口徑制式子彈，認具殺傷力；送鑑子彈十三顆（經試射三顆），認均係口徑０
      ‧三八吋制式子彈，認均具殺傷力，有內政部警政署刑事警察局九十二年九月
      五日刑鑑字第０九二０一七０一七六號槍彈鑑定書一份附卷可稽（見偵查卷第
      二頁至第九頁）。
  ２、按警察勤務條例有關臨檢之規定，並無授權警察人員得不顧時間、地點及對象
      任意臨檢、取締或隨機檢查、盤查之立法本意。又警察機關執行勤務時所謂之
      「臨檢」，依警察勤務條例第十三條第三款規定，指警察機關於公共場所或指
      定處所、路段，由勤服人員擔任臨場檢查或路檢，執行取締、盤查及有關法令
      賦予之勤務，屬警察勤務方式之一，且警察人員執行場所之臨檢勤務，參酌司
      法院大法官會議釋字第五三五號解釋意旨，限於已發生危害或依客觀、合理判
      斷易生危害之處所、交通工具或公共場所為之，並應遵守比例原則，不得逾越
      必要程度，臨檢進行前，應對在場者告以實施之事由，及出示證件表明其為執
      行人員之身分，始無悖於維護人權之憲法意旨；此與刑事訴訟法第一百三十一
      條第一項第三款之緊急搜索權，司法警察或司法警察官有事實足信有人在內犯
      罪而情形急迫者，雖無搜索票，亦得逕行搜索之情形有別，不容混淆（參照卷
      附之最高法院九十一年度台上字第五三五號刑事判決）。
  ３、經查證人即本件查獲之台北市政府警察局保安大隊第三中隊（下稱保安大隊第
      三中隊）員警蕭芸璟於原審審理時證稱：我們當時正在執行巡邏勤務，有看到
      被告但沒有注意，但當警車超越被告前面的時候，被告突然轉頭很快往回走，
      才引起我們的懷疑，下車追被告，我們告知被告我們的身分，被告立刻往回走
      的舉動，我們非常懷疑，希望被告能夠出示
      證件時，我看到裡面有槍柄等語（見原審卷第四一頁至第四二頁），且被告於
      警訊亦供稱：伊有轉身但不是在閃避警察，伊回頭見警察跑向我，並告知伊為
      何閃避，伊也向警察表示不是閃避，伊出示證件且自己打開手提包被警方發現
      有東西等語（見偵查卷頁十五反面），顯見本件警員於九十二年九月五日凌晨
      三時五十分許，盤查被告時，有相當理由足認被告行為即將發生危害，且並無
      逾越必要程度，並出示證件表明其為執行人員之身分，員警對被告之臨檢應為
      合法；另警方於被告主動打開背包時依目視所及而發現背包內有槍枝之槍柄而
      命被告交出該槍枝，警方亦無違法搜索之問題，併予敘明。
  ４、另據證人蕭芸璟於偵查及原審審理時證稱：被告態度非常謹慎，他說在電腦公
      司上班，長的斯文，我們有看到槍柄的東西，就要求被告把那把槍拿出來，但
      被告不要，後來又來了另一個警網是舒文華及洪維聰二人，我立即用手勢向舒
      文華示意有槍，然後舒文華就把被告往裡面帶，讓被告的側身貼近牆壁，並告
      知被告配合，被告就說好要自己來，此時被告就把腰際的手提包拉開，然後舒
      文華喊一聲真的是槍，就與被告兩個人在搶那把槍，發生一些推擠的動作，那
      時我在後面將被告的兩手架高，舒文華也怕被告拿到槍，所以兩個人就有推擠
      ，舒文華最後順利把那把槍拿出來，被告當時已經把槍握在手上，準備拿出來
      給我，舒文華看到‧‧‧被告當時只有說槍不是他的，被告當時沒有進一步說
      槍枝如何來的‧‧‧查獲時子彈是上膛的，彈匣在槍裡面等語（分別見偵查卷
      第三二頁至第三三頁、原審卷第四三頁、第四九頁、第五八頁），由以上可見
      ，被告一再遲疑的動作，顯示其意圖隱匿前揭槍彈，否則被告遇到員警時為何
      不主動將槍彈交予警員並交代來源，況該槍枝已經上膛，情況危急，隨時有危
      害生命之危險，被告主觀上明知持有之槍彈，應為真槍，被告辯稱前揭槍枝是
      伊撿到，伊以為是玩具槍云云，顯為事後卸責之詞，並不足採。
  ５、被告所聲請傳喚之證人張旭閔雖於原審審理時證稱：伊當晚在ＫＴＶ唱歌時，
      曾將伊的包包跟鑰匙放在被告的背包內，當時被告包包內很輕，裡面只有電腦
      隨身碟及一些零錢，所以伊就把伊的東西放進去，後來伊有去保安大隊第三中
      隊領回伊的東西等語（見原審卷第五０頁至第五一頁），縱依證人張旭閔所述
      ，亦僅能證明在ＫＴＶ唱歌時被告背包內並無放有槍、彈，並無礙於本件被告
      於前揭時地被查獲時確持有槍、彈之事實。
  ６、被告又辯稱其係在台北國防部反情報調查總隊（現為國防部軍事安全總隊）服
      役，負責營區軟硬體維護，對手槍構造並不瞭解，無法辨識真假，當時認定是
      玩具槍云云，惟查被告所持之制式手槍、子彈確具有殺傷力，已如前述，況且
      為維護社會安全，我國政府向來嚴加取締查緝具有殺傷力之槍砲彈藥，亦廣經
      報章雜誌電視等大眾傳播媒體強力宣導，常人倘發現槍枝，避之唯恐不及，更
      應報警處理，焉有任意予以收藏之理？被告身為高級知識份子，有服役及社會
      工作經驗，並非童稚之人，對於槍枝之管制違禁物品，豈無辨識能力？是其所
　　　辯不識真槍云云，殊不足採。
  ７、另被告於本院具狀聲請傳喚證人陳雅欣、李貴貞，惟該二人分別為被告之女友
      及阿姨，與本案犯罪事實並無任何關連性，又被告於本院準備程序期日聲請傳
      喚員警舒文華，雖有關連，但與警員蕭芸璟前揭證詞所述經過為同一事實，應
      無必要性，本院亦認無再予傳訊之必要，均附此敘明。
    綜上所述，本件事證明確，犯行洵堪認定，應依法論科。
二、論罪：
　　核被告甲○○未經許可持有手槍及子彈之行為，係犯槍砲彈藥刀械管制條例第七
    條第四項、同條例第十二條第四項之未經許可持有手槍、子彈罪。又被告係以一
    行為同時未經許可持有手槍及子彈而觸犯二罪名，應依想像競合之例從一重論以
    未經許可持有手槍罪。
三、撤銷原判決之理由：
    原審對被告為有罪科刑之判決，固非無見。惟查：（一）原判決於事實欄認定被
    告在九十二年九月五日「三時三十分許」，持有前揭槍彈，然依卷附證據資料尚
    不足以認定被告開始持有扣案槍枝之時間，原審逕為如上認定，稍嫌無據。（至
    於被告開始持有本案槍彈之時間，因被告否認犯罪，其槍彈來源及開始持有時間
    ，尚無從進一步調查，惟不影響被告「持有槍彈」之犯罪事實，此部分毋庸再調
    查，應予敘明。）（二）原判決漏引現行法規所定貨幣單位折算新臺幣條例第二
    條條文，非無瑕疵。被告上訴意旨，否認犯行，固無理由，惟原判決既有上開可
    議之處，自應由本院撤銷改判。
四、科刑與沒收：
    查本件被告係單純持有槍彈，尚無持上開槍彈從事非法行為或不良素行，又依卷
    附其學業、服役、工作、社會服務等資料，其品行堪佳，一時失慮致犯本案，本
    院認其犯罪之情狀，在客觀上足以引起一般同情，如予宣告法定最低度刑期，仍
    嫌過重，情堪憫恕，爰依刑法第五十九條予以減輕其刑。爰審酌被告為大學畢業
    之知識份子，應知制式槍彈對於社會秩序所生之潛在危害非輕，及其犯罪之動機
    、目的、犯罪之手段、生活狀況、品行、智識程度、犯罪所生之危險或損害等一
    切情狀，量處如主文所示之刑，並併科如主文所示之罰金，且就罰金部分諭知易
    服勞役之折算標準，以示懲儆。扣案具殺傷力之義大利ＢＥＲＥＴＴＡ廠制８４
    Ｆ型口徑０‧三八吋制式半自動手槍一枝（含彈匣一個，槍枝管制編號0000
    000000號），及具殺傷力之口徑０‧三八吋制式子彈十顆，均屬違禁物，
    應均依刑法第三十八條第一項第一款規定宣告沒收。至送鑑定時試射之子彈三顆
    ，已經鑑驗擊發而失違禁物之性質，爰不諭知沒收。
五、適用之法律：
　　刑事訴訟法第三百六十九條第一項前段、第三百六十四條、第二百九十九條第一
　　項前段，槍砲彈藥刀械管制條例第七條第四項、第十二條第四項，刑法第十一條
    前段、第五十五條、第五十九條，第四十二條第二項、第三十八條第一項第一款
    ，罰金罰鍰提高標準條例第二條，現行法規所定貨幣單位折算新臺幣條例第二條
    。
本案經檢察官朱兆民到庭執行職務。
中　　　華　　　民　　　國　　九十三　　年　　　九　　　月　　 十六 　　日
                              臺灣高等法院刑事第八庭
                                  審判長法  官  陳  祐  治
                                        法  官  王  炳  梁
                                        法  官  陳  晴  教
右正本證明與原本無異。
如不服本判決，應於收受送達後十日內向本院提出上訴書狀，其未敘述上訴之理由者
並得於提起上訴後十日內向本院補提理由書（均須按他造當事人之人數附繕本）。
                                        書記官  郭  台  發
中　　　華　　　民　　　國　　九十三　　年　　　九　　　月　　 二十 　　日
附錄：本判決論罪科刑法條全文
槍砲彈藥刀械管制條例第七條第四項：
未經許可，持有、寄藏或意圖販賣而陳列第一項所列槍砲、彈藥者，處五年以上有期
徒刑，併科新台幣一千萬元以下罰金。
槍砲彈藥刀械管制條例第十二條第四項：
未經許可，持有、寄藏或意圖販賣而陳列子彈者，處五年以下有期徒刑，併科新台幣
三百萬元以下罰金。
